【裁判字號】    90,易緝,52
【裁判日期】    900928
【裁判案由】    詐欺
【裁判全文】
臺灣高雄地方法院刑事判決                            九十年度易緝字第五二號
    公  訴  人  臺灣高雄地方法院檢察署檢察官
    被      告  甲○○
右列被告因詐欺案件，經檢察官提起公訴（八十八年度偵字第二一五五五號），本院
判決如左：
    主  文
甲○○連續意圖為自己不法之所有，以詐術使人將本人之物交付，累犯，處有期徒刑
陸月，如易科罰金，以參佰元折算壹日。
    事  實
一、甲○○前於民國八十二年間因妨害風化案件，經本院判處有期徒刑六月，後經臺
    灣高等法院高雄分院駁回上訴確定，並於八十五年八月三十一日執行完畢。仍不
    知悔改，竟基於意圖為自己不法所有之概括犯意，自八十七年十月間起，在與其
    岳父母熟識之顏王月位於高雄縣岡山鎮○○○路八十九號住處，連續向顏王月之
    子乙○○佯稱：其係國家安全局之人員，只要繳交新台幣（下同）六萬元，即能
    介紹乙○○至交通部任職，及其任職之公司有較便宜之日本三菱廠牌一千六自小
    客車出售，只消支付八萬元即可先以其名義購得後再移轉予乙○○，及以較便宜
    之六萬七千元頭款代為覓得連工帶料承攬魚塭圍牆工程之工人等語，致使當時任
    職於私人公司之乙○○陷於錯誤，除於上址先交付甲○○六萬元之介紹費外；又
    於同年十二月間及八十八年一月底某日由乙○○之妻蔡麗嫥在高雄縣岡山鎮火車
    站前及華南銀行岡山分行前，分別交付甲○○各八萬元及六萬七千元之車款及魚
    塭圍牆費用；付款後多日乙○○因見遲遲未有任職之通知，及甲○○亦未交付新
    車，且未見有工人前來搭建魚塭圍牆，乃心生疑慮而以電話數次向甲○○詢問，
    並將之錄音存證，嗣於八十八年二月九日甲○○於電話中除向乙○○誆稱於翌日
    即同年月十日即可交付新車及願退還魚塭圍牆費用外，又承同一之概括犯意，偽
    稱尚需尾款三萬元即能馬上接獲任職之通知，乙○○為求順利取得職位，遂依約
    於八十八年二月九日上午某時，在高雄市小港機場前再次交付甲○○三萬元，詎
    甲○○於取得前開共計二十三萬七千元款項後即逃匿無蹤，未有何任職之通知，
    且未依約交付新車，事後亦未歸還六萬七千元搭建魚塭圍牆之款項，至此乙○○
    始知受騙。
二、案經乙○○訴由高雄縣警察局岡山分局移送臺灣高雄地方法院檢察署檢察官偵查
    起訴。
    理  由
一、訊據被告甲○○固坦認有於右揭時地自乙○○處共取得二十三萬七千元之事實不
    諱，惟矢口否認有何詐欺犯行，辯稱：六萬元、八萬元及三萬元均係向告訴人所
    借得之欠款，且確有找承包商蕭岩城要來搭建魚塭圍牆，是因告訴人母親說不要
    圍予才沒作，電話錄音帶的內容非伊所言，不是故意要詐騙云云。經查，右揭事
    實，業據告訴人乙○○於警偵訊及本院審理時指訴綦詳，核與證人即乙○○之妻
    蔡麗嫥到庭結證：「六萬七千是圍漁溫的錢，我自銀行領出來給被告，八萬是買
    新車的錢也是我付給他的，我交這二筆錢給被告當時都沒有懷疑，當時付他買車
    子的八萬元時他說三天就要去看車子了，後來也是一直延都沒有去看，當時被告
    是說他是公司員工可以先以他名義買到後再轉賣給我只要八萬元。因被告與我婆
    婆認識，因之前要介紹我先生工作，他知道我們漁溫圍牆的事，他就說他工程有
    認識的人可以較便宜，他就叫我帶他去看漁溫，要我們先付六萬七給他買材料，
    工人均由他負責，尾款事後再付，他說錢拿了之後的第二個星期天就會將材料買
    來、工人叫來準備施工，當日我們都過去等，等不到人，連絡他他說之前工程有
    延後所以無法來做我們的，就一直向我們延，延了一個多月，都沒有看到材料及
    工人，每次都延三、五天，在一個多月之後我就表示不做了，在我表示不做之前
    我婆婆並沒有表示不做了」等語一致，並經證人即告訴人之母顏王月證述被告甲
    ○○有以介紹工作為由向其子乙○○拿錢，且未借錢予被告及沒有印象有向被告
    說不要作魚塭圍牆等語明確，復有蔡麗嫥歷次提領用以支付被告前開款項之郵局
    及華南銀行存摺均影本各一份，及告訴人與被告於電話中就上揭事項對話之錄音
    帶二捲、譯文一份附卷可稽，被告施詐騙取告訴人錢財之意甚明。被告雖仍以前
    開情詞置辯，惟告訴人因聽信被告所言而陸續交付被告上開款項及被告一再藉詞
    拖延而未履行承諾等情，業經告訴人錄音存證，並經本院當庭勘驗該二捲錄音帶
    內容，確係告訴人與被告間就告訴人陸續支付之款項及被告一再藉拖延等節為對
    話，且錄音帶內二人之聲音、語調及講話之方式均與當庭二人開庭時相同，並再
    與本院審理本件時之開庭錄音內容作比對，被告說話之方式、語調及其口頭禪「
    對不對」均與前開二捲錄音帶內被告之聲音相符，有勘驗筆錄在卷可按，顯見告
    訴人所提出之二捲錄音帶內容確為被告所言無疑；再者參以被告於檢察官偵訊時
    ，初則否認與告訴人認識，經檢察官當庭播放前開被告與告訴人對話之電話錄音
    帶內容後，始改口聲稱有至告訴人家中幫告訴人之母買藥等語觀之，苟非被告自
    始即心存詐騙之意，且慮其犯行被識破，衡情又豈會於檢察官初訊時一概以不認
    識告訴人等語置辯；況本院亦查無被告所稱之承包魚塭圍牆工程之承包商蕭岩城
    之戶籍資料，有卷附之法務部戶役政連結作業系統表一份可參，益徵被告前開辯
    解，顯屬推諉卸責之詞，殊無足採。綜上所述，本件事證已臻明確，被告犯行堪
    予認定。
二、核被告所為，係犯刑第三百三十九條第一項之詐欺取財罪。被告所為四次詐欺犯
    行，時間緊接，犯罪構成要件相同，顯係基於概括犯意反覆為之，為連續犯，應
    依刑法第五十六條之規定以一罪論，並加重其刑。又查被告前於八十二年間因妨
    害風化案件，經本院判處有期徒刑六月，後經臺灣高等法院高雄分院駁回上訴確
    定，並於八十五年八月三十一日執行完畢，有臺灣高等法院被告全國前案紀錄表
    及臺灣高雄地方法院檢察署刑案資料查註記錄表各一份在卷可憑，於五年以內再
    犯本件有期徒刑以上之詐欺罪，為累犯，應依刑法第四十七條、第七十條之規定
    遞加重其刑。爰審酌被告為圖一己之私利，以詐術騙取他人錢財，且事後猶飾詞
    圖卸，不知悔悟，及迄今尚未歸還等一切情狀，量處如主文所示之刑，以資懲儆
    。又刑法第四十一條業已於九十年一月十日修正公布，並於九十年一月十二日生
    效，依其修正內容為犯最重本刑為五年以下有期徒刑以下之刑之罪，而受六個月
    以下有期徒刑或拘役之宣告，因身體、教育、職業、家庭之關係或其他正當事由
    ，執行顯有困難者，得以一元以上三元以下折算一日，得易科罰金；另易科罰金
    之事項應依新法即裁判時之法律而無刑法第二條第一項但書之適用，亦經最高法
    院二十四年七月總會決議在案，是就被告宣告之刑乃依新法併以諭知易科罰金之
    折算標準，附此敘明。
據上論斷，應依刑事訴訟法第二百九十九條第一項前段，刑法二條第一項前段、第五
十十六條、第三百三十九條第一項、第四十七條、第四十一條第一項前段，罰金罰鍰
提高標準條例第一條前段、第二條，判決如主文。
中      華      民      國      九十     年      九     月    二十八    日
      臺灣高雄地方法院刑事第三庭
                                      法  官  柯彩燕
右正本證明與原本無異。
如不服本判決，應於判決送達後十日內，向本院提出上訴狀。
                                書記官    楊真芬
中    華    民    國      九十      年      十      月      三      日


司法院資訊處製作；財團法人民間司法改革基金會備份。
